臺灣高雄地方法院刑事判決　　　　　　 94年度交訴字第130號
公　訴　人　臺灣高雄地方法院檢察署檢察官
被　　　告　丙○○
　　　　　　　　　　巷34號
上列被告因過失致死等案件，經檢察官提起公訴（94年度偵字第
422號），本院改依簡式審判程序判決如下：
    主  文
丙○○因過失致人於死，處有期徒刑陸月，如易科罰金，以佰
元折算壹日。又駕駛動力交通工具肇事，致人死亡而逃逸，處有
期徒刑陸月，如易科罰金，以佰元折算壹日。應執行有期徒刑
拾月，如易科罰金，以佰元折算壹日。
    事  實
一、丙○○於民國93年12月22日晚上11時55分許，駕駛車牌號碼
    ZT-6107 號自小客車搭載其妻蔡依芳，沿高雄縣林園鄉○○
    路○段南向北方向行駛，於行經鳳林路三段接近潭頭路路口
    時，本應注意行車應依速線標誌或標線之規定，且應注意車
    前狀況，並隨時採取必要之安全措施，復依當時行車最高速
    限為每小時60公里，路面乾燥無障礙物，夜間有照明，視距
    良好，並無不能注意之能事，竟疏於注意車前狀況且超速以
    每小時70公里以上之速度行駛於上開路段之外側車道，適有
    張簡然欲隻身穿越鳳林三路，遭丙○○駕駛之自小客車撞及
    頭部及身體後倒地。丙○○可預見鳳林三路係車輛往來頻繁
    之省道，張簡然在遭撞及後受傷倒臥於上開路段，有可能遭
    經過車輛輾壓，竟未下車查看，並採取必要之救護措施，逕
    行駕車逃逸，致張簡然遭嗣後行經上開路段，由黃家澤駕駛
    之車牌號碼YN-8667 號自小客車，輾過頭部造成中樞神經損
    傷而死亡。
二、案經高雄縣政府警察局林園分局報告臺灣高雄地方法院檢察
    署檢察官偵查起訴。
    理  由
一、本件被告丙○○所犯為死刑、無期徒刑、最輕本刑為3 年以
    上有期徒刑以外之罪，其於準備程序進行中，就被訴事實為
    有罪之陳述，經受命法官告知簡式審判程序之旨，並聽取當
    事人之意見後，本院合議庭裁定由受命法官獨任進行簡式審
    判程序，合先敘明。
二、過失致死部分：
    (1)被告於上揭時、地，駕駛車輛撞及被害人張簡然乙節，業
      據其坦承不諱。另有道路交通事故現場圖、道路交通事故
      調查報告表（一）、（二）及照片28張在卷可稽。且被告
      駕駛之ZT-6107 號自小客車經檢察官勘驗後採集左前擋風
      玻璃所殘留之血跡、細肉之DNA 極可能來自張簡然，業經
      法務部調查局鑑定在案，有該94年6 月29日調科肆字第09
      400296110 號鑑定通知書1 份附卷可佐。足認被告確實曾
      駕車撞及張簡然。
    (2)被害人遭被告撞擊後倒臥於上開路段，復遭嗣後行經上開
      路段，由黃家澤駕駛之自小客車輾過頭部等事實，亦據當
      場目擊之證人劉馨襄於偵查中結證無訛（見偵卷第26頁）
      。黃家澤亦自承，伊駕車沿鳳林路內車道由南向北方向行
      駛，行至肇事地點前，因其車道前有車停在路口靜止不動
      ，伊於是打方向燈向右車道行駛，在轉向右方車道時又前
      車輪有壓到東西的感覺等語（見警卷93年12月23日偵訊筆
      錄）。參以黃家澤駕駛之YN-8667 號自小客車經檢察官勘
      驗後採集右前燈下保險桿、右前車輪內底鈑、右後車門下
      底保險桿鈑金殘留之血跡後採集之血跡，其DNA 極有可能
      來自張簡然，有法務部調查局94年6 月29日調科肆字第09
      400296110 號鑑定通知書1 份在卷可按。又張簡然係因頭
      部遭輾壓，造成中樞神經損傷導致死亡，亦經臺灣高雄地
      方法院檢察署檢察官督同法醫師相驗後解剖鑑明屬實，有
      相驗屍體證明書、勘驗筆錄及法務部法醫研究所（93）法
      醫所醫鑑字第1991號鑑定書各1 份附卷可憑。是被害人遭
      被告撞擊後倒臥上開路段，復遭黃家澤駕駛之自小客車輾
      過，並因此造成中樞神經損傷死亡等情亦堪認定。
    (3)按行車速度，應依速限標誌或標線之規定；又按汽車行駛
      時，駕駛人應注意車前狀況，並隨時採取必要之安全措施
      ，道路交通安全規則第93條第1 項、第94條第3 項分別定
      有。本件被告自承其於行經上開路段時，時速為每小時70
      公里，顯已超過該路段每小時60公里之最高速限，且當時
      路面無缺陷、視距良好無障礙物之路況，被告並無不能注
      意之情事，竟疏於注意車前狀況且超速行駛，不慎撞及被
      害人，顯有過失。且本件經台灣省高屏澎車輛行車事故鑑
      定委員會鑑定，認被害人穿越道路未注意來往車輛為肇事
      主因，被告駕駛小客車超速行駛未注意車前狀況為肇事次
      因，有該委員會91年3 月11日高屏澎鑑字第940157號函附
      鑑定意見書附卷足參。被害人雖為肇事主因，然被告與本
      件車禍之發生既亦同有過失，即不得因被害人之過失而解
      免被告之過失責任。
    (4)刑法上之過失，其過失行為與結果間，在客觀上有相當因
      果關係始得成立，所謂相當因果關係，係指依經驗法則，
      綜合行為當時所存在之一切事實，為客觀之事後審查，認
      為在一般情形下，有此環境，有此行為之同一條件，均可
      發生同一之結果者，則該條件即為發生結果之相當條件，
      行為與結果即有相當之因果關係，反之，若在一般情形下
      ，有此同一條件存在，而依客觀之審查，認為不必皆發生
      此結果者，則該條件與結果並不相當，不過為偶然之事實
      而已，其行為與結果間即無相當因果關係（最高法院86年
      度台上字第7136號判決意旨參照）。本件被害人最直接之
      死因雖係頭部碾壓傷，造成中樞神經損傷所致，即被害人
      主要係因黃家澤駕駛自小客車碾壓後而死亡，然本件車禍
      發生之鳳林三路係車輛往來頻繁之省道，衡諸一般社會經
      驗，被害人倒臥在上開路段，自不免遭他車碾壓，若無被
      告撞擊被害人之行為，至被害人倒臥於上開路段，被害人
      亦不至於為接踵駛來之車輛輾過頭部，傷重死亡，是被告
      於撞及被害人後雖有黃家澤之行為介入，然從客觀上觀察
      ，被告前開撞擊行為與被害人死亡之結果，仍不因黃家澤
      之行為而中斷因果關係，自有相當因果關係。
    (5)綜上，被告自白因過失造成被害人死亡與事實相符，事證
      明確，其上開過失致人於死之犯行，足堪認定，應依法論
      科。
三、肇事逃逸部分：
    被告於撞及被害人後，並未下車查看，且採取必要之救護措
    施，即駕車離去等情，業據其坦承不諱，核與車禍發生當時
    與被告共乘一車之蔡依方於檢察官相驗時結證稱，當時因為
    害怕所以未停車等語相符（見相字卷93年12月23日訊問筆錄
    ）。此外被告駕駛之自小客車左前擋風玻璃因撞及而破裂，
    並殘留血跡及細肉，亦經檢察官勘驗無訛，有勘驗筆錄附卷
    可稽（見相字卷93年12月23日勘驗筆錄），且被告於車禍發
    生後旋以0000000000號行動電話向林園分局報案，有該分局
    中心來案各類記錄表1 紙，足見被告於車禍發生後，已知悉
    其肇事並致人受傷。然其猶未對被害人施以救護，即駕車離
    去，其有肇事逃逸之故意甚明。是被告自白駕車肇事後逃逸
    等語與事實相符，事證明確，此部份犯行亦堪認定，應依法
    論科。
四、核被告所為，係犯刑法第276 第1 項之過失致死罪及同法第
    185 條之4 之肇事逃逸罪。其就上開二罪間，犯意各別，行
    為互殊，方法有異，應分論併罰。按刑法第62條所謂發覺，
    並非以有偵查犯罪之機關或人員確知其人犯罪無誤為必要，
    而於對其發生嫌疑時，即得謂為已發覺（最高法院91年度台
    上字第3570號判決意旨參照）。被告雖於車禍發生後即撥電
    話向林園分局報案，然其未自承係肇事者並表示願意接受裁
    判；且警員接獲報案到場處理時，現場已有一婦女表示其女
    婿為肇事者，並尋該婦女所騎乘之OPE-089 號重型機車車主
    設籍地查看，有職務報告1 紙在卷可參。是偵查犯罪機關已
    對被告發生嫌疑，被告雖於翌日（93年12月23日）凌晨1 時
    許主動到案，自不符合自首要件。爰審酌被告肇事後為對被
    害人採取必要救護措施，駕車逃逸，行為實有可議，然考量
    其係本件車禍發生之肇事次因，被害人穿越道路未注意來往
    車輛之行為，係本件車禍發生之肇事主因等情，被告之過失
    程度，並非重大，且被告肇事後業與被害人家屬達成和解一
    情，亦據被害人之子甲○○○到庭陳述明確（見本院卷第33
    頁），以及犯後坦承犯行，態度良好等一切情狀，量處如主
    文所示之刑，並定其應執行之刑。
據上論斷，應依刑事訴訟法第273 條之1 、第299 條第1 項前段
，刑法第276 條第1 項、第41條第1 項前段、第2 項、第55條第
5 款，罰金罰鍰提高標準條例第1 條前段、第2 條，判決如主文
。
本案經檢察官乙○○到庭執行職務。
中　　華　　民　　國　　94　　年　　11　　月　　9 　　日
                  刑事第一庭    法　官  陳宛榆
以上正本證明與原本無異。
如不服本判決，應於判決送達後10日內，向本院提出上訴狀。
中　　華　　民　　國　　94　　年　　11　　月　　11　　日
                                書記官  劉企萍
附錄法條
中華民國刑法第185條之4
駕駛動力交通工具肇事，致人死傷而逃逸者，處 6 月以上 5 年
以下有期徒刑。
中華民國刑法第276條
因過失致人於死者，處 2 年以下有期徒刑、拘役或 2 千元以下
罰金。
